臺灣高等法院刑事判決                          九十一年度交上易字第六十八號
    上  訴  人  臺灣板橋地方法院檢察署檢察官
    被      告  丙○○
右上訴人因過失傷害等案件，不服臺灣板橋地方法院九十年度交訴字第一三二號，中
華民國九十一年一月二十四日第一審判決（起訴案號：臺灣板橋地方法院檢察署九十
年度偵字第一七八五一號），提起上訴，本院判決如左：
    主  文
原判決關於被訴駕車肇事致人受傷而逃逸部分撤銷。
丙○○駕駛動力交通工具肇事，致人受傷而逃逸，處有期徒刑陸月，如易科罰金，以
參佰元折算壹日。
其他上訴駁回。
    事  實
一、丙○○於民國九十年八月十六日下午六時三十分許，駕駛動力交通工具即車牌號
    碼七Ｆ－二七八七號之自用小客車，沿台北縣土城市○○路○段三一八巷往土城
    市○○路方向行駛，行經同巷與中央路交岔路口，欲左轉中央路時，本應注意車
    前狀況，並隨時採取必要之安全措施，及車輛行經無號誌之交岔路，支線道車應
    暫停讓幹道車先行，而依當時情況並非不能注意，竟疏未注意車前狀況及採取必
    要之安全措施，亦未注意支線道車應暫停讓幹道車先行，而貿然左轉行駛，致在
    交岔路口，撞及由甲○○騎乘沿台北縣土城市○○路往三峽方向直行附載其八歲
    女兒乙○○之車號ＡＺＫ－五０八輕機車及乙○○右小腿，致乙○○受有右踝區
    軟組織脛區肌肉組織血腫之傷害。詎丙○○明知肇事卻未停車處理，反繼續駕車
    前行而逃逸，經路人提供丙○○所駕車輛車牌號碼，嗣為警於九十年九月十一日
    循線通知到案。
二、案經被害人乙○○之法定代理人甲○○訴由台北縣警察局土城分局報請臺灣板橋
    地方法院檢察署檢察官偵查起訴。
    理  由
一、訊據被告丙○○對於駕車經右揭時、地，與告訴人甲○○騎乘之機車發生擦撞，
    致附載於機車後座之被害人乙○○受傷之事，固坦承不諱，惟矢口否認有何肇事
    逃逸犯行，辯稱：其駕車行經右揭地點，確有聽見擦撞聲，從照後鏡上看見告訴
    人附載一女童，機車並未倒下，仍繼續前行離開，其以為是普通擦撞，沒有發生
    事端，始駕車離去云云。
二、經查：
    (一)右揭過失傷害之事實，業據被告坦承不諱，核與告訴人指述情節相符，復有台
      北縣警察局土城分局派出所道路交通事故案件登記表、道路交通事故談話紀錄
      表附卷可查。而被害人因本件車禍，受有右踝區軟組織脛區肌肉組織血腫之傷
      害，亦有明師中醫聯合診所九十年九月七日正中0000000000號診斷
      證明書附卷可稽。按汽車行駛時，駕駛人應注意車前狀況，並隨時採取必要之
      安全措施，又車輛行至無號誌之交岔路口，支線道車應暫停讓幹線道先行，道
      路交通安全規則第九十四條第三項、第一百零二條第一項第二款前段分別定有
      明文。被告於右揭時、地駕駛車輛，應注意，能注意，而不注意上開規定，以
      致肇事，其行為自有過失，且與被害人所受傷害間，有相當因果關係。
    (二)右揭肇事逃逸之事實，業據告訴人指訴歷歷，被告亦自承其於聽見擦撞聲後，
      並未下車察看，即行駕車離去等情，再佐以本案係好心路人提供被告車牌號碼
      ，始能為警循線查獲，若告訴人確如被告所言，於遭被告擦撞後，毫無傷害而
      繼續前行離開，則路人即無提供被告所駕車輛車號之可能及必要。被告以前揭
      情詞置辯，係事後卸責之詞，不足採信。
    綜上所述，被告過失傷害及肇事逃逸之犯行，均罪證明確，應予依法論科。
三、按刑法第一百八十五條之四之肇事逃逸罪，係以處罰肇事後逃逸之駕駛人為目的
    ，俾促使駕駛人於肇事後能對被害人即時救護，以減少死傷，是該罪之成立袛以
    行為人有駕駛動力交通工具肇事，致人死傷而逃逸之事實為已足，至行為人之肇
    事有否過失，被害人是否已陷於無自救力之情況，均非所問。本件被告駕車過失
    擦撞告訴人機車及被害人右小腿，致被害人受傷，被告於肇事後未停車處理而逃
    逸，核其所為，係犯刑法第二百八十四條第一項前段之過失傷害罪及刑法第一百
    八十五條之四之肇事致人傷而逃逸罪。被告之肇事逃逸，係在過失行為發生後，
    為規避責任，乃另行起意之另一行為，故被告所犯前開二罪，應予分論併罰。
四、原審就被告肇事逃逸部分，未予詳查，遽為被告無罪之諭知，容有未洽。檢察官
    上訴據此指摘原判決此部分不當，為有理由，自應由本院就被告肇事致人受傷而
    逃逸部分予以撤銷改判。爰審酌被告品行、犯罪之動機、目的、手段、犯後態度
    及未與告訴人達成和解等一切情狀，量處如主文所示之刑，並諭知易科罰金之折
    算標準。有關被告過失傷害部分，原審認被告罪證明確，審酌被告品行、犯罪之
    動機、目的、手段、犯後態度一切情狀，量處被告拘役五十五日，並為易科罰金
    折算標準之諭知，經核認事用法，洵無違誤。又關於刑之量定，係實體法上賦予
    法院得為自由裁量之事項，倘其未有逾越法律所規定之範圍，或濫用其權限，即
    不得任意指摘為違法。檢察官就被告過失傷害部分提起上訴，認原判決量刑過輕
    ，就原審法院適法範圍裁量權之行使為爭執，惟原審量刑，已審酌被告之各種犯
    罪情狀，並無明顯失出，檢察官所稱原審量刑過輕云云，為無理由，此部分之上
    訴應予駁回。
據上論斷，應依刑事訴訟法第三百六十八條、第三百六十九條第一項前段、第三百六
十四條、第二百九十九條第一項前段、刑法第一百八十五條之四、第四十一條第一項
前段、罰金罰鍰提高標準條例第二條，判決如主文。
本案經檢察官柯麗鈴到庭執行職務。
中      華      民      國      九十一      年      五      月  十六    日
                              臺灣高等法院刑事第五庭
                                  審判長法  官  曾  德  水
                                        法  官  趙  功  恆
                                        法  官  蘇  素  娥
右正本證明與原本無異。
肇事逃逸部分如不服本判決應於收受送達後十日內向本院提出上訴書狀，其未述上訴
之理由者並得於提起上訴後十日內向本院補提理由書（均須按他造當事人之人數附繕
本）。
過失傷害部分不得上訴。
                                        書記官  葉  國   乾
中      華      民      國      九十一      年      五      月  十七    日
附錄    本判決論罪科刑法條：
刑法第二百八十四條第一項
因過失傷害人者，處六月以下有期徒刑、拘役或五百元以下罰金，致重傷者，處一年
以下有期徒刑、拘役或五百元以下罰金。
刑法第一百八十五條之四
駕駛動力交通工具肇事，致人死傷而逃逸者，處六月以上五年以下有期徒刑。
